臺灣新北地方法院刑事判決
111年度金訴字第157號
公  訴  人  臺灣新北地方檢察署檢察官
被      告  李耀強


                    （另案於法務部○○○○○○○執行中，現寄押於法務部○○○○○○○○○○○）
上列被告因違反洗錢防制法等案件，經檢察官提起公訴（110年
度偵緝字第3957號、110年度少連偵緝字第55號），因被告於準
備程序就被訴事實為有罪之陳述，經本院告知簡式審判程序意旨
，並聽取公訴人及被告之意見後，本院合議庭裁定由受命法官獨
任依簡式審判程序審理，判決如下：
  　主　文
甲○○犯附表所示之罪，各處如附表所示之刑及沒收，應執行有期
徒刑壹年陸月。
    事　實
一、甲○○於民國109年7月21時前某時許，加入少年劉○駿、姓名
    不詳、自稱「大牛」、「志中」之成年人及其他姓名不詳之
    成年人所屬之詐欺集團，擔任俗稱「車手」之領取詐欺款項
    工作。嗣甲○○與少年劉○駿、「大牛」、「志中」及其他不
    詳詐欺集團成員間，共同意圖為自己不法之所有，基於三人
    以上共同詐欺取財、不正方法由自動付款設備取得他人財物
    及隱匿犯罪所得去向之洗錢犯意聯絡，先由該詐欺集團內之
    某不詳成員分別於附表所示之時間，以附表所示之方式，對
    丙○○、丁○○施用詐術，使其等分別陷於錯誤，而分別依指示
    交付附表所示之帳戶提款卡（含密碼），再由甲○○依「大牛
    」之指示，前往拿取附表所示帳戶之提款卡及密碼後，再以
    附表所示帳戶之提款卡插入自動櫃員機並輸入密碼，冒充為
    丙○○、丁○○或經其授權之人，而以此不正方法接續提領附表
    所示之款項，再依「大牛」之指示交付不詳詐欺集團成員，
    而以此方式製造金流斷點，以掩飾及隱匿詐欺所得財物之本
    質、去向。
二、案經丙○○、丁○○訴由臺南市政府警察局佳里分局、臺北市政
    府警察局文山第一分局報告臺灣新北地方檢察署檢察官偵查
    起訴。
　　理　由
一、上開犯罪事實，業據被告於本院審理中坦承不諱（見本院卷
    第173-182頁），核與證人即告訴人丁○○、丙○○、同案少年
    劉○駿於警詢中之證述情節相符（見偵21411卷第5-11、12-1
    5頁反面、第16-17頁），復有告訴人丁○○之郵局帳號000000
    00000000號交易明細、告訴人丁○○郵局帳號00000000000000
    號帳戶客戶基本資料、台新國際商業銀行109年8月3日台新
    作文字第10916073號函暨帳號00000000000000號帳戶歷史交
    易明細各1份、新北市○○區縣○○道0段00號台新銀行新板分行
    之提款監視器照片共4張、臺南市○○區○○里000號七股郵局提
    款監視器照片共16張在卷可參（見偵21411卷第17、36、38-
    45頁，少連偵375卷第3-4、10-11頁），足認被告前開任意
    性自白核與事實相符，堪以採信。綜上，本案事證明確，被
    告上開犯行均堪以認定，應予依法論科。
二、論罪科刑：
　㈠本件被告加入「大牛」、「志中」、同案少年劉○駿所屬之詐
    欺集團，嗣後再依照詐欺集團成員之指示，前往拿取告訴人
    2人所交付之存摺及提款卡，並提領上開帳戶內之款項等節
    ，業經被告於本院準備程序中供述明確（見本院卷第173頁
    ），則被告於主觀上已知悉所參與之詐騙集團至少另有「大
    牛」、「志中」等人，是被告所為應成立刑法第339條之4第
    1項第2款之三人以上共同詐欺取財罪。
　㈡按洗錢防制法業於105年12月28日修正公布，並於106年6月28
    日生效施行。依修正後即現行洗錢防制法第2條第2款、第3
    條第2款規定，掩飾或隱匿刑法第339條犯罪所得之本質、來
    源、去向、所在、所有權、處分權或其他權益者，即構成洗
    錢行為。是依修正後洗錢防制法，掩飾刑法第339條詐欺取
    財犯罪所得去向、所在之行為，亦可構成洗錢罪。參諸洗錢
    防制法第2條修正之立法理由，可知本次修正洗錢行為之定
    義，係因修正前條文對洗錢行為之定義範圍過窄，對於洗錢
    行為之防制與處罰難以有效達成，為擴大洗錢行為之定義，
    以含括洗錢之各階段行為。又洗錢之前置犯罪完成，取得財
    產後所為隱匿或掩飾該財產的真實性質、來源、所在地、處
    置、轉移、相關的權利或所有權之行為，固為典型洗錢行為
    無疑，然於犯罪人為前置犯罪時，即提供帳戶供犯罪人作為
    取得犯罪所得之人頭帳戶，或於其後交付犯罪所得款項製造
    金流斷點，致無法查得犯罪所得流向等，均會產生掩飾或隱
    匿該犯罪不法所得真正去向之洗錢效果。亦即，從犯罪者之
    角度觀察，犯罪行為人為避免犯行遭查獲，會盡全力滅證，
    但對於犯罪之成果即犯罪所得，反而會盡全力維護，顯見洗
    錢犯罪本質上本無從確知犯罪行為之存在，僅為合理限制洗
    錢犯罪之處罰，乃以不法金流與特定犯罪有連結為必要。是
    以，依犯罪行為人取得該不法金流之方式，已明顯與洗錢防
    制規定相悖，有意規避洗錢防制規定，為落實洗錢防制，避
    免不法金流流動，自不以提供帳戶為限，亦包括取得款項後
    ，將款項交予犯罪組織之其他成員，致無法或難以追查犯罪
    所得去向之洗錢結果。本次修法既於立法理由中明示掩飾不
    法所得去向之行為亦構成洗錢，則以匯款或交付現金等方式
    ，致產生掩飾或隱匿不法犯罪所得真正去向之行為，亦屬洗
    錢防制法第14條第1項所規範之洗錢類型（最高法院108年台
    上字第1744號判決意旨參照）。查詐欺集團不詳成員詐欺告
    訴人2人後，由被告依指示提領款項轉交詐欺集團某不詳成
    員，即在製造金流之斷點，致無從或難以追查前揭犯罪所得
    ，而掩飾或隱匿該犯罪所得之去向，依上揭說明，被告上開
    之犯行應成立洗錢防制法第14條第1項之一般洗錢罪。
　㈢核被告所為，均係犯刑法第339條之4第1項第2款之三人以上
    共同詐欺取財罪、同法第339條之2第1項之以不正之方法由
    自動付款設備取得他人之物罪及違反洗錢防制法第2條第2款
    規定，而犯同法第14條第1項之一般洗錢罪。被告就附表編
    號1所示犯行，與「大牛」、「志中」、同案少年劉○駿及詐
    騙集團其他成員間，以及就附表編號2所示犯行，與「大牛
    」、「志中」及詐騙集團其他成員間，有犯意聯絡及行為分
    擔，均應論以共同正犯。
　㈣被告於附表編號2所示之時間、地點以不正輸入密碼方式，接
    續提領款項之行為，均是分別基於同一個犯罪目的，對同一
    個告訴人丙○○於緊接之時間、地點所為，各行為之獨立性極
    為薄弱，依一般社會健全觀念，難以強行分開，故在刑法評
    價上，應視為數個舉動之接續施行，合為包括之一行為予以
    評價，較為合理，而論以接續犯。被告上開犯行，均係以一
    行為同時犯上開三人以上共同詐欺取財罪、以不正之方法由
    自動付款設備取得他人之物罪及一般洗錢罪三罪，為想像競
    合犯，均應依刑法第55條規定，從一重之三人以上共同詐欺
    取財罪論處。另被告所涉上開加重詐欺取財之犯行，分別侵
    害附表所示各被害人之獨立財產監督權，且犯罪之時間、空
    間亦有相當差距，且犯罪行為各自獨立，犯意各別，行為互
    殊，應予分論併罰。
　㈤又被告所犯事實欄所示之刑法第339條之2第1項以不正方法由
    自動付款設備取得他人之物之罪，起訴事實並未述及，惟此
    部分與被告所犯三人以上共同詐欺取財罪犯行，有想像競合
    犯裁判上一罪關係，為起訴效力所及，上開各罪業經本院告
    知所犯罪名（見本院卷第172頁），無礙被告訴訟防禦權，
    本院自得併予審理。
　㈥至起訴書雖認被告係與未滿18歲之少年劉○駿共犯本案附表編
    號1所示犯行，應依兒童及少年福利與權益保障法第112條第
    1項前段規定加重其刑等語，惟查，被告於本院審理中供稱
    ：我跟少年劉○駿本來不認識，是微信群組暱稱「大牛」的
    人叫我跟他一起去拿提款卡，我當天是跟他第一次見面，我
    不知道他的年紀，我認為他大概20歲左右等語（見本院卷第
    173頁），再參諸少年劉○駿於本案行為時已滿15歲，此有少
    年劉○駿個人戶籍資料1份在卷可查（見少連偵卷375卷第35
    頁），且依卷附少年劉○駿之國民身分證相片（見少連偵卷3
    75卷第34頁），可認其容貌並非稚氣，況且被告本案行為時
    ，依照防疫規定，外出均全程配戴口罩，在口罩遮掩他人部
    分容貌之情況下，辨識他人年紀較為不易，則被告辯稱不知
    少年劉○駿之年紀，尚非完全無據，卷內亦無客觀事證足以
    證明被告對少年劉○駿係未滿18歲之少年具有不確定故意，
    是被告與少年劉○駿共同實施上開三人以上共同詐欺取財犯
    行，應無兒童及少年福利與權益保障法第112條第1項前段之
    適用。起訴書此部分記載容有未恰，併此敘明。
　㈦另按洗錢防制法第16條第2項規定：「犯前2條之罪，在偵查
    或審判中自白者，減輕其刑。」；又按想像競合犯之處斷刑
    ，本質上係「刑之合併」。其所謂從一重處斷，乃將想像競
    合犯組成之評價上數罪，合併為科刑一罪，其所對應之刑罰
    ，亦合併其評價上數罪之數法定刑，而為一個處斷刑。易言
    之，想像競合犯侵害數法益者皆成立犯罪，論罪時必須輕、
    重罪併舉論述，同時宣告所犯各罪名，包括各罪有無加重、
    減免其刑之情形，亦應說明論列，量刑時併衡酌輕罪部分量
    刑事由，評價始為充足，然後依刑法第55條前段規定「從一
    重處斷」，非謂對於其餘各罪可置而不論。因此，法院決定
    處斷刑時，雖以其中最重罪名之法定刑，做為裁量之準據，
    惟於裁量其輕重時，仍應將輕罪合併評價在內（最高法院10
    8年度台上字第4405、4408號判決意旨）。查被告於本院審
    理中自白上開一般洗錢犯行，依上開規定原應減輕其刑，惟
    被告所犯一般洗錢罪係屬想像競合犯其中之輕罪，被告就本
    案犯行係從一重之三人以上共同詐欺取財罪，就被告此部分
    想像競合輕罪得減刑部分，依上開說明，由本院於後述依刑
    法第57條量刑時一併衡酌該部分減輕其刑事由。
　㈧爰以行為人之責任為基礎，審酌被告正值壯年，不思以正當
    途徑賺取所需，竟貪圖報酬，自甘為他人所利用，加入詐欺
    集團擔任「車手」之角色，無視政府一再宣示掃蕩詐欺集團
    決心，侵害被害人之財產法益，嚴重破壞社會秩序，同時增
    加檢警查緝及被害人求償之困難，所為實有不該；兼衡其在
    本案犯罪中所扮演之角色及參與犯罪之程度、詐取款項金額
    、因其洗錢之行為而造成金流斷點，致使對犯罪不法所得之
    追查更形困難；並考量被告於本案行為前尚無經法院判處有
    期徒刑之前科紀錄，此有臺灣高等法院被告前案紀錄表1份
    在卷可查（見本院卷第15-24頁）；另斟酌被告坦承犯行之
    犯後態度，及其於該詐欺集團內之分工，較諸實際策畫佈局
    、分配任務、施用詐術之核心份子而言，僅居於聽從指示、
    代替涉險之次要性角色，兼衡被告之犯罪動機、目的、手段
    、所生損害，及被告自述國中畢業之智識程度、入監前從事
    車床工作、經濟狀況月收入約新臺幣3、4萬元等一切情狀（
    見本院卷第183頁），分別量處如附表「罪名及宣告刑」欄
    所示之刑。本院另考量被告各項犯行均為參與同一詐欺集團
    期間所為，犯罪類型之同質性甚高，且其行為態樣、手段均
    屬近似，責任非難重複性程度較高，於定刑上有較大之減讓
    空間等情狀，定其應執行之刑如主文所示。
四、沒收：
　㈠按犯罪所得，屬於犯罪行為人者，沒收之，但有特別規定者
    ，依其規定；再按前2項之沒收，於全部或一部不能沒收或
    不宜執行沒收時，追徵其價額，刑法第38條之1第1項、第3
    項分別定有明文。又按共同正犯犯罪所得之沒收、追徵，應
    就各人所分得之數為之。所謂各人「所分得」之數，係指各
    人「對犯罪所得有事實上之處分權限」而言。因此，若共同
    正犯各成員內部間，對於犯罪所得分配明確時，應依各人實
    際所得宣告沒收（最高法院107年度台上字第2989號判決意
    旨參照）。
　㈡經查，被告就附表各編號所示之犯行，分別拿取附表各編號
    所示之報酬等情，業據被告於本院準備程序中供述明確（見
    本院卷第173頁），上開犯罪所得雖未扣案，仍應依刑法第3
    8條之1第1項、第3項之規定宣告沒收，於全部或一部不能沒
    收或不宜執行沒收時，追徵其價額。　
據上論斷，應依刑事訴訟法第273條之1第1項、第299條第1項前
段（依刑事判決精簡原則，僅記載程序法條），判決如主文。
本案經檢察官乙○○提起公訴，檢察官陳姵伊到庭執行職務。
中　　華　　民　　國　　111 　年　　7 　　月　　7 　　日
                  刑事第十八庭  法　官　劉明潔
　　　　　　　　　
以上正本證明與原本無異。
如不服本判決應於收受判決後20日內向本院提出上訴書狀，並應
敘述具體理由；其未敘述上訴理由者，應於上訴期間屆滿後20日
內向本院補提理由書（均須按他造當事人之人數附繕本）「切勿
逕送上級法院」。
                                書記官　連思斐
中　　華　　民　　國　　111 　年　　7 　　月　　7 　　日
附錄本案論罪科刑法條全文：
中華民國刑法第339 條之4
犯第339條詐欺罪而有下列情形之一者，處1年以上7年以下有期
徒刑，得併科1百萬元以下罰金：
一、冒用政府機關或公務員名義犯之。
二、三人以上共同犯之。
三、以廣播電視、電子通訊、網際網路或其他媒體等傳播工具，
    對公眾散布而犯之。
前項之未遂犯罰之。
中華民國刑法第339條之2
（違法由自動付款設備取得他人之物之處罰）
意圖為自己或第三人不法之所有，以不正方法由自動付款設備取
得他人之物者，處3年以下有期徒刑、拘役或30萬元以下罰金。
以前項方法得財產上不法之利益或使第三人得之者，亦同。
前二項之未遂犯罰之。
洗錢防制法第2條
本法所稱洗錢，指下列行為：
一、意圖掩飾或隱匿特定犯罪所得來源，或使他人逃避刑事追訴
    ，而移轉或變更特定犯罪所得。
二、掩飾或隱匿特定犯罪所得之本質、來源、去向、所在、所有
    權、處分權或其他權益者。
三、收受、持有或使用他人之特定犯罪所得。
洗錢防制法第14條
有第二條各款所列洗錢行為者，處7年以下有期徒刑，併科新臺
幣5百萬元以下罰金。
前項之未遂犯罰之。
前二項情形，不得科以超過其特定犯罪所定最重本刑之刑。
附表：
編號 被害人 詐欺時間（民國）、詐欺方式 提領時間（民國）、地點、金額（新臺幣） 獲取報酬（新臺幣） 罪名及宣告刑 1 丙○○ 詐欺集團不詳成員於109年7月21日13時許，致電與丙○○佯稱為檢警，要求配合偵查犯罪云云，致丙○○陷於錯誤，遂依照指示於同日15時許，將名下台新銀行帳號00000000000000號之帳戶提款卡（含密碼）置於其位於新北市○○區○○路000○0號住所樓下之車牌號碼：000-000號普通重型機車之前方置物箱內。再由甲○○、少年劉○駿（真實姓名年籍詳卷）依該詐欺集團之指示，至上址拿取上開帳戶提款卡。 甲○○於109年7月21日15時14分許，在新北市○○區縣○○道0段00號之台新銀行新板分行自動櫃員機，自左列帳戶提領15萬元。 1萬元  甲○○犯三人以上共同詐欺取財罪罪，處有期徒刑壹年壹月。未扣案之犯罪所得新臺幣壹萬元沒收，於全部或一部不能沒收或不宜執行沒收時，追徵其價額。 2 丁○○ 該詐欺集團成員於109年11月21日，接續冒充中華電信客服人員及檢察官、林警官名義，撥打電話與丁○○，佯稱：其因涉嫌洗錢案件，需將中華郵政存摺及提款卡及自書之擔保書帶往士林報到或交由當地警察機關員警收取代為出庭云云，致丁○○陷於錯誤，而於同日13時許，前往中華電信七股服務中心，將裝有名下中華郵政帳號00000000000000號帳戶之存摺、提款卡（含密碼）及擔保書之夾鍊袋，置於該處電話亭離去。嗣甲○○依該詐欺集團之指示，至上址拿取上開帳戶之提款卡。 甲○○於109年11月21日15時13分至16分許，在臺南市○○區○○里000號之七股郵局前自動櫃員機，自左列帳戶接續提領6萬元、6萬元、2萬9,000元；再以不詳之方式交付左列帳戶之提款卡予該詐騙集團不詳成員，由該詐騙集團不詳成員於同年月22日0時4分至7分，以及同年月23日0時10分至11分許，在桃園市○○區○○路00號中壢郵局之自動櫃員機，自左列帳戶接續提領6萬元、6萬元、2萬9,000元、6萬元、6萬元。 6,000元 甲○○犯三人以上共同詐欺取財罪罪，處有期徒刑壹年貳月。未扣案之犯罪所得新臺幣陸仟元沒收，於全部或一部不能沒收或不宜執行沒收時，追徵其價額。